高雄高等行政法院判決
111年度交上字第36號
上  訴  人  林峻賢                                   
被  上訴人  高雄市政府交通局

代  表  人  張淑娟              
上列當事人間交通裁決事件，上訴人對於中華民國111年1月21日
臺灣高雄地方法院110年度交字第67號行政訴訟判決，提起上訴
，本院判決如下︰
　　主  文
一、上訴駁回。
二、上訴審訴訟費用新臺幣750元由上訴人負擔。
    理  由
一、緣上訴人於民國109年8月26日13時16分、同日13時38分許，
    駕駛車牌號碼690-J8號營業小客車（下稱系爭車輛），在高
    雄市○○區○○路○段（北往南向）、鳥松區公園路0566號燈桿
    前，因有「任意以迫近迫使他車讓道」、「任意以其他方式
    迫使他車讓道因而肇事者」之違規行為，由高雄市政府警察
    局鳳山分局、仁武分局（下稱舉發機關）分別於109年9月23
    日、109年8月26日填掣高市警交相字第BZA145260號（鳳山
    區違規地點，經人於109年8月26日檢舉）、高市警交字第B0
    0000000、B09538057號（鳥松區違規地點）舉發違反道路交
    通管理事件通知單予以舉發。嗣上訴人於應到案日期前之10
    9年10月6日、10月22日向被上訴人陳述不服，經被上訴人函
    詢舉發機關後，認上訴人確有前揭違規行為，乃依道路交通
    管理處罰條例（下稱處罰條例）第43條第1項第3款、第43條
    第2項、第4項、第24條第1項第3款、第63條第1項第3款規定
    ，於110年1月22日開立高市交裁字第32-BZA145260號、第32
    -B00000000號及32-B09538057號裁決書（下稱原處分），分
    別裁處上訴人「罰鍰新臺幣（下同）18,000元，記違規點數
    3點，並應參加道路交通安全講習」、「罰鍰18,000元，吊
    銷駕駛執照，並應參加道路交通安全講習」及「吊扣汽車牌
    照3個月」。上訴人不服，提起行政訴訟，經臺灣高雄地方
    法院110年度交字第67號行政訴訟判決駁回，上訴人仍不服
    ，遂提起本件上訴。
二、上訴人起訴主張及訴之聲明、被上訴人於原審之答辯及聲明
    、原判決理由，均引用原判決書所載。
三、上訴意旨略以：
  ㈠處罰條例第43條第1項第3款「任意以迫近迫使他車讓道」之
    行為，以一般經驗判斷，多是指「突然加速貼近前車」或以
    「相當時間內以極近距離貼近前車」之方式逼迫前車，並使
    其因而讓道之行為而言，至偶然且短暫貼近他車之行為，不
    必然構成。就第32-BZA145260號處分，依採證影片可知，上
    訴人鳴按喇叭後旋即於檢舉人右側超車，未有長時間緊貼檢
    舉人車輛之狀態；就第32-B00000000、32-B09538057號處分
    ，依採證影片可知，該影片全長僅21秒，顯然上訴人雖試圖
    超車，然並無「相當時間內以極近距離貼近前車」，自與上
    開「任意以迫近迫使他車讓道」要件不符。原判決就此未察
    ，有適用上開法規不當之違誤。
  ㈡原判決就32-B00000000、32-B09538057號處分，已勘驗採證
    影片確認係於「對造車輛突然剎車」後兩車始「發生碰撞」
    。而對造車輛衡情應係基於教訓上訴人之目的「故意突然剎
    車」，此應屬「被害人介入」之異常情形，應已對肇事結果
    有凌駕性，取代上訴人違規行為對肇事結果之因果關係，使
    上訴人之違規行為與肇事結果間已不具相當因果關係，故上
    訴人自不符處罰條例第43條第2項「因而」肇事要件。原判
    決就此未察，有適用上開法規不當之違誤等語，提起上訴。
    並聲明請求：1.原判決廢棄。2.原處分撤銷。
四、本院經核原判決並無違誤，茲就上訴理由再予論述如下：
  ㈠應適用的法規：
  ⒈行為時處罰條例第43條第1項第3款、第2項及第4項：「(第1
    項)汽車駕駛人，駕駛汽車有下列情形之一者，處6,000元以
    上24,000元以下罰鍰，並當場禁止其駕駛：三、任意以迫近
    、驟然變換車道或其他不當方式，迫使他車讓道。(第2項)
    前項情形因而肇事者，並吊銷其駕駛執照。……(第4項)汽車
    駕駛人有第1項第1款至第4款或前項行為者，並吊扣該汽車
    牌照3個月……」
  ⒉處罰條例第24條第1項第3款：「汽車駕駛人，有下列情形之
    一者，應接受道路交通安全講習：……三、有第43條規定之情
    形。」
  ⒊處罰條例第63條第1項第3款：「汽車駕駛人有下列各款所列
    條款之一者，除依原條款處罰鍰外，並予記點：……三、有第
    43條……情形之一者，各記違規點數3點。」
  ㈡原判決就被上訴人所提出錄影採證光碟，依當庭勘驗之結果
    ，具體論明：上訴人於快車道上，自後方連續鳴按喇叭，與
    檢舉人車輛距離很近。旋自右側超車後，直接向左切入檢舉
    人前方車道後減速，靠近檢舉人車輛之駕駛行為（上開鳳山
    區違規地點）。復有駕車行駛於對造車輛左後方連續鳴按喇
    叭，旋又行駛至對造車輛右後方，於漸漸靠近時，開始連續
    鳴按喇叭，對造車輛突然煞車，兩車碰撞（上開鳥松區地點
    ）等情，據以認定上訴人駕駛系爭車輛於109年8月26日13時
    16分、13時38分許，分別在上開2處地點，以迫近方式迫使
    他車讓道、以迫近方式迫使他車讓道因而車禍肇事，經核與
    卷內證據相符，亦無違於經驗法則、論理法則，自應採為本
    院判決之基礎。原判決依此認定事實，適用上開規定，認被
    上訴人以原處分對上訴人各裁處「罰鍰新臺幣18,000元，記
    違規點數3點，並應參加道路交通安全講習」、「罰鍰18,00
    0元，吊銷駕駛執照，並應參加道路交通安全講習」、「吊
    扣汽車牌照3個月」，於法並無違誤，核其認事用法，並無
    判決違背法令。
  ㈢上訴人雖主張處罰條例第43條第1項第3款所指「任意以迫近
    迫使他車讓道」，係指「相當時間」內有極近距離逼車讓道
    之行為而言，不包括「偶然且短暫」貼近他車之行為等情。
    惟查，依處罰條例第43條第1項第3款規範意旨，汽車駕駛人
    只要任意以迫近等其他類似之駕駛方式，迫使他車讓道，即
    有危害道路交通安全而構成本款之違章行為，並未限於迫近
    迫使讓道之行為須達「相當時間」。原判決依其證據調查結
    果，認定上訴人有上述迫使前車讓道之違規駕駛行為，並無
    適用上開法規不當之違法。上訴人之主張，核屬個人歧異之
    法律見解，並無可採。
  ㈣上訴人又主張關於裁決書32-B00000000、32-B09538057號處
    罰之違規行為，依勘驗採證結果，係因「對造車輛突然剎車
    」後始發生碰撞。亦即因「被害人介入」而發生肇事結果，
    核與上訴人違規行為不具相當因果關係，不符處罰條例第43
    條第2項「因而肇事」要件等情。惟查，處罰條例第43條第2
    項所指「因而肇事」，固係指逼近駕駛迫使他車讓道行為與
    肇事結果間，在客觀上有相當因果關係始得成立。然所謂相
    當因果關係，係指依經驗法則，綜合行為當時所存在之一切
    事實，為客觀之事後審查，認為在一般情形下，有此環境、
    有此行為之同一條件，均可發生同一之結果者，則該條件即
    為發生結果之相當條件，行為與結果即有相當之因果關係(
    最高行政法院102年度判字第803號判決參照)。上訴人有鳴
    按喇叭逼近前車迫使讓道之危險駕駛在先，前車受壓迫而突
    然煞車，致與上訴人車輛發生碰撞等情，為原審所認定之事
    實。審視前開事實之前後脈絡，在一般情形下，駕駛人於遭
    遇他人在後迫近迫使讓道情況下，可能因受壓迫而一時喪失
    應變能力或作出錯誤之應變行為，致車輛向左向右車道偏離
    、突然煞停之直接反應，原判決依其認定之事實，核認上訴
    人之迫近迫使讓道行為與肇事結果間具有相當因果關係，核
    與上開規定「因而肇事」要件之涵攝，尚無違誤，核 無適
    用法規不當之違法。上訴意旨主張其行為不在上開條文「因
    而肇事」要件之涵攝範圍內，據以指摘原判決適用法令有違
    誤，尚無可採。
  ㈤上訴人另主上開車禍肇事之發生，純係對造駕駛人「故意」
    煞車造成碰撞，與其在後鳴按喇叭開車靠近無關等語。惟按
    證據資料如何判斷，為證據評價問題，其證明力如何，是否
    足以證明待證之事實，乃應由事實審法院斟酌全辯論意旨及
    調查證據之結果，依論理及經驗法則判斷事實之真偽；苟其
    判斷無違反證據、經驗及論理法則等違法情事，即非法所不
    許。換言之，如事實審法院之判斷並無上開違反證據、經驗
    及論理法則之情事，其證據之取捨與事實之認定，縱與當事
    人所希冀者不同，亦不得謂為原判決有違背法令之情形。上
    訴人此部分關於事實如何之主張，核係就原判決取捨證據、
    認定事實之職權行使而為爭議，並非適法之上訴理由，核無
    可採。
  ㈥綜上所述，原判決並無上訴人所指有違背法令之情形，上訴
    意旨指摘原判決違背法令，求予廢棄，為無理由，應予駁回
    。又本件上訴既經駁回，則上訴審訴訟費用750元，應由上
    訴人負擔，爰確定如主文第2項所示。
五、結論：上訴為無理由，應予駁回。
中　　華　　民　　國　　111 　年　　6 　　月　　8 　　日
            高雄高等行政法院第三庭
                        審判長法官　蘇　秋　津
                              法官　黃　堯　讚
                              法官　孫　奇　芳
以上正本係照原本作成。
不得上訴。
中　　華　　民　　國　　111 　年　　6 　　月　　8 　　日
                            書 記 官　宋　鑠　瑾